臺灣臺北地方法院刑事判決　　　　　　 100年度易字第2367號
公　訴　人　臺灣臺北地方法院檢察署檢察官
被　　　告　朱礎亮
　　　　　　郭世德
上列被告等因恐嚇案件，經檢察官提起公訴（100 年度調偵字第
560 號、100 年度偵字第11322號），經本院判決如下：
    主  文
朱礎亮以加害生命、身體之事，恐嚇他人致生危害於安全，處拘
役拾日，如易科罰金，以新臺幣壹仟元折算壹日。
郭世德以加害生命、身體之事，恐嚇他人致生危害於安全，處拘
役拾日，如易科罰金，以新臺幣壹仟元折算壹日。
    事  實
一、緣郭世德與朱礎亮均係簡美雲所有臺北市○○區○○街227
    號4 樓房屋之分租房客，該處因共用浴室熱水器，同時使用
    二間浴廁時將致水溫不穩、溫度無法一致，二人常因浴室水
    溫調節無法產生共識而生有嫌隙。
  (一)民國99年12月1 日下午8 時10分許，朱礎亮不滿郭世德明知
    二人同時使用熱水器仍隨意調節溫度，竟趁郭世德在上址浴
    室洗澡之際，以恐嚇危害安全之故意，持棍棒用力敲擊郭世
    德所在浴室門板，以此加害他人生命、身體之舉動恐嚇郭世
    德，致郭世德心生畏懼，足生危害於安全。
  (二)事後郭世德竟思圖報復，於100 年1 月16日凌晨1 、2 時許
    ，趁朱礎亮與其他房客發生衝突、而持鐵棍敲打朱礎亮房門
    之際，基於恐嚇危害安全之故意，在上址朱礎亮房門口，稱
    ：「現在有沒有被逼瘋的感覺了、有沒有很爽的感覺了，你
    上次那個精神是跑到哪邊去了？」、「你再看我個子矮就欺
    負我是不是、是不是啦、是不是啦」、「叫你說對不起、你
    不會對不起喔，卡大聲ㄟ啦」、「警察沒在理會你啦」，以
    此加害他人生命、身體之言語為恐嚇，使朱礎亮心生畏懼，
    致生危害於安全。
二、案經被害人朱礎亮、郭世德訴由臺北市政府警察局松山分局
    報告臺灣臺北地方法院檢察署檢察官偵查後起訴。
    理  由
一、訊據：
  (一)就事實(一)之部分：被告朱礎亮就於前揭事實(一)所述之時地與
    被害人郭世德同時使用浴室，而隔日浴室門上確實發生凹洞
    等事實於本院調查、審理時均固均坦承不諱，惟仍矢口否認
    有何恐嚇危害安全之犯行，辯稱：並未以棍棒敲打浴室門，
    當時人亦在洗澡，而浴室門上有洞，並不表示即係伊所為云
    云。經查：
    1.被告朱礎亮與被害人郭世德租賃同樓層，而前於同時使用
      浴室，因熱水器溫度調節問題常生口角乙節，業經被告朱
      礎亮於本院調查、審理時均坦承不諱（見本院卷第26頁背
      面、100 年11月7 日筆錄第6 頁），故被告朱礎亮、與告
      訴人郭世德於該時確實已互有嫌隙。
    2.且被告朱礎亮於前揭事實(一)所述時地使用浴室之際，被害
      人郭世德竟二度出入調節熱水器溫度，被害人郭世德於第
      二度調節後，因見被告朱礎亮拿出棍棒尾隨，隨即躲入另
      間浴室，竟聽見躲藏之浴室門遭棍棒敲擊聲響，心裡畏懼
      而不敢妄動，待聲響停止後出門察看，即見浴室門板凹陷
      等情，亦經證人即告訴人郭世德於本院具結證述明確（見
      本院卷第48至50頁）；另證人即二人之房東簡美雲於偵查
      中具結證稱：告訴人郭世德曾經打電話抱怨被告朱礎亮將
      浴室門打壞，伊前往察看確實門遭破壞有小洞，而被告朱
      礎亮也有坦承因告訴人郭世德挑釁故去敲門等語（見調偵
      卷第13頁，依據刑事訴訟法第159 條之1 第2 項規定具有
      證據能力），是可認被告朱礎亮確實於事發後、法庭外坦
      認有敲門之行為，而佐告訴人證詞之真實。
    3.復有告訴人郭世德提出之照片（見本院卷第15頁）在卷可
      稽，可資憑認浴室門確實於被告朱礎亮敲門後生毀損之情
      。故，被告朱礎亮因不滿告訴人郭世德調節熱水器溫度而
      持棍棒敲打浴室門，致告訴人郭世德躲於浴室內，認被告
      朱礎亮隨時將持棍棒破門入內毆打，而心生畏懼。
    4.被告朱礎亮雖辯稱：浴室門早已破損、門原本就有毀損，
      喪出那個門救被挖洞了，我是後有看到云云（見本院卷第
      50頁、調偵卷第13頁），惟於本院亦供稱：確實於本件事
      發後第二天之99年12月2 日上午方見門上有洞等語（見本
      院卷第27頁），是被告就浴室門究竟何時毀損乙節，前後
      辯稱情節迥異，難以採信。
    5.綜上所述，被告朱礎亮此部分事證明確，辯解難以採信，
      犯行洵堪認定，應予依法論科。
  (二)事實(二)之部分：訊據被告郭世德就於前揭事實(二)之時地，於
    他人與被害人朱礎亮發生爭執、紛紛圍堵於被害人朱礎亮房
    門、並持棍棒敲打朱礎亮房門之際，出言：「現在有沒有被
    逼瘋的感覺了」、「有沒有很爽的感覺了」，而被害人朱礎
    亮均於房門內未曾出現乙節，於本院調查、審理時均坦承不
    諱，惟仍矢口否認有何恐嚇危害安全之犯行，辯稱：並未教
    唆其他人一起向朱礎亮嗆聲、或持棍棒敲打朱礎亮房門，該
    批人係因其他事項與朱礎亮發生爭吵，而該時出言僅為使朱
    礎亮為之前行為道歉，並沒有注意聽他人在說些什麼云云。
    經查：
    1.前揭事實(一)時地，除被告郭世德外，另有他人叫囂、持棍
      棒敲打被害人朱礎亮房門，而被告郭世德於該時出言「現
      在有沒有被逼瘋的感覺了」、「有沒有很爽的感覺了」等
      情，除為被告郭世德坦承不諱外，業經證人即告訴人朱礎
      亮於偵查中具結證述明確（見調偵卷第8 、9 頁，依據刑
      事訴訟法第159 條之1 第2 項規定具有證據能力）。
    2.又被告郭世德於現場出言「現在有沒有被逼瘋的感覺了、
      有沒有很爽的感覺了，你上次那個精神是跑到哪邊去了？
      」、「你再看我個子矮就欺負我是不是、是不是啦、是不
      是啦」、「叫你說對不起、你不會對不起喔，卡大聲ㄟ啦
      」、「警察沒在理會你啦」等情，有錄音內容一紙在卷可
      稽（見100 年度偵字第4663號卷第24頁），業經臺灣臺北
      地方法院檢察署檢察官事務官於100 年3 月15日當庭勘驗
      明確，此有該日勘驗筆錄在卷可稽（見100 年度偵字第46
      63號卷第21頁）。且被告郭世德亦於偵查勘驗時坦承確實
      有為上開言語等情（見同筆錄第21頁）。故可認被告郭世
      德確實有為上開言語。而以被告郭世德所為之言語相參，
      被告郭世德係展現「有能力將告訴人朱礎亮逼處於現在無
      法出門、無法求助員警協助之情形」，且以此預示「以後
      不得再欺負被告郭世德、不說對不起事情將無法結束」，
      暗示「否則同一事情將再重演」，被告郭世德欲壓制告訴
      人朱礎亮心理、安全狀態之意思甚明，則被告郭世德辯稱
      ：為在場監控他人、請求告訴人朱礎亮為前事道歉，並非
      恐嚇云云，顯不可採。
    3.又告訴人朱礎亮經被告郭世德之言語，即在房內未曾出門
      ，並隨即報警處理乙節，除為證人朱礎亮證述明確外，亦
      為被告郭世德所不爭執，且有臺北市政府警察局松山分局
      100 年9 月26日北市警松分刑字第10031831100 號函即附
      件受理各類案件紀錄表在卷可稽（見本院卷第31、32頁）
      ；此外復有房門遭破壞照片在卷可稽（見同上偵卷第9 頁
      ）；是可認告訴人朱礎亮因被告郭世德利用他人持棍敲門
      、多人圍堵之情狀，再加以上開言行，確實導致告訴人朱
      礎亮，恐他人將破門而入，生命、身體將遭不利，而心生
      畏懼。
    4.至公訴人認被告郭世德與其他在場叫囂、持棍者，有犯意
      之聯絡、行為之分擔，並舉證人朱礎亮證稱：在場其他人
      為被告郭世德教唆等語為佐。惟上開業經被告郭世德否認
      明確，且：
      (1)就其餘在場者究竟何人乙節，證人朱礎亮證稱：一人為
        同處房客「張自強」、其他5 人為「張自強」之友人等
        語（見調偵卷第9 頁），而就「該群人」為何在場乙節
        ，證人朱礎亮於檢察事務官訊問中證稱：伊原先開門時
        見郭世德身旁有5 、6 人，故立即將門關上，才開始砸
        門等語（見同上偵卷第21頁），而於偵查中另證稱：約
        凌晨1 時許，有一群人敲門要求向郭世德道歉，其中一
        人為張自強，因見該群人拿鐵棍，故關門報警，敲門者
        並未確實見及何人等語（見調偵卷第8 頁），是可認證
        人朱礎亮因「門口出現一群人」而產生恐懼遂即關門，
        則就「開門前」究竟「何原因」聚集人群、關門後究竟
        「門外發生何事」，均無由知悉，則證人朱礎亮就「該
        群人均為被告郭世德教唆」之陳述，僅係個人之推論，
        依據刑事訴訟法第160 條之規定，無證據能力，難為被
        告郭世德與他人有犯意之聯絡、行為分擔之不利認定。
      (2)另經證人即現場處理員警洪菘文、蕭俊男於本院具結證
        稱：該日處理情節已經遺忘，且到現場已無糾紛，僅能
        確認受理各類案件紀錄錶者為現場在場之人等語（見本
        院卷第50、52頁）。
      (3)而細查受理各類案件紀錄表上所載，除被告郭世德、告
        訴人朱礎亮外，僅記載有「褚柏敦」、「楊以桐」二人
        ，而記載「褚柏敦」者年籍、身分證字號竟為證人王
        柏翔所屬，然證人王柏翔亦於本院具結證稱：未曾在場
        、不認識被告郭世德或證人朱礎亮等語（見本院卷第51
        頁背面）等情，另「楊以桐」之戶籍設於臺北市松山
        區戶政事務所而無從傳喚
      (4)此外「張自強」亦經本院傳喚、拘提均未到庭。故亦無
        法由受理各類案件紀錄表上所載、或現場處理員警處查
        得任何在場人資料，自亦難憑此認定被告郭世德與上開
        其餘在場人究竟有何「犯意之聯絡、或行為之分擔」，
        難為不利於被告之認定。僅得依據錄音譯文中穿插被告
        郭世德言語，認定被告係利用他人之行為，而同時遂行
        犯行之「同時犯」。故公訴人認被告郭世德與上開其餘
        在場人為共犯關係，尚有誤會，併此敘明。
    5.綜上所述，被告郭世德此部分之事證明確，所辯顯不可採
      ，犯行洵堪認定，應予依法論科。
二、核被告朱礎亮、郭世德之行為均係犯刑法第305 條恐嚇危害
    安全罪。爰審酌被告二人犯罪之動機、目的、犯罪時所受之
    刺激、犯罪之手段、犯人之生活狀況、品行、智識程度、犯
    人與被害人平日之關係、犯罪所生之危險或損害、犯罪後之
    態度等一切情狀，分別判處如主文所示之刑，並諭知易科罰
    金之折算標準，以示懲儆。
三、至公訴意旨另以：郭世德與6 名真實年籍姓名不詳之男女共
    同基於毀損之犯意聯絡，在上址告訴人朱礎亮租用之房間門
    口，持鐵棍敲打告訴人朱礎亮租用房間之房門，致該房門受
    有凹陷裂開之損壞，足生損害於告訴人朱礎亮，因認被告郭
    世德另涉刑法第354條毀損罪等語。惟
  (一)按告訴乃論之罪，告訴人於第一審辯論終結前得撤回其告訴
    ，又告訴經撤回者，應諭知不受理之判決，刑事訴訟法第23
    8 條第1 項、第303 條第3 款定有明文。
  (二)查本件告訴人朱礎亮告訴被告郭世德毀損案件，起訴書認被
    告係犯刑法第354 條毀損罪，依同法第357 條之規定，須告
    訴乃論。茲據告訴人朱礎亮於100 年9 月21日提出撤回告訴
    狀表明撤回告訴之意旨，有其撤回告訴狀（見本院卷第24頁
    ）附卷可稽。且「撤回告訴」之意思表示一旦到達法院，旋
    即生效，而使訴訟產生欠缺訴追條件之效果，而無「告訴」
    存在，自亦無「撤回」「撤回告訴」之可能，附此敘明。
  (三)故依照上開說明，此部分原應為諭知不受理之判決。惟公訴
    意旨認此部分與前開被告郭世德有罪之恐嚇危害安全罪部分
    係以同一行為為之，有想像競合之裁判上一罪關係，依審判
    不可分原則，爰不另為不受理之諭知，併此敘明。
據上論斷，應依刑事訴訟法第299 條第1 項前段，刑法第305 條
、第41條第1 項、第2 項，刑法施行法第1 條之1 ，判決如主文
本案經檢察官李明哲到庭執行職務
中    華    民    國   100    年    11    月    21    日
                  刑事第六庭  法  官  郭惠玲
以上正本證明與原本無異。
如不服本判決，應於判決送達後10日內向本院提出上訴狀（應抄
附繕本）。告訴人或被害人如對於本判決不服者，應具備理由請
求檢察官上訴，其上訴期間之計算係以檢察官收受判決正本之日
期為準。
                              書記官  黃勤涵
中    華    民    國   100    年    11    月    24    日
附錄本案論罪科刑法條全文：
中華民國刑法第305條（恐嚇危害安全罪）
以加害生命、身體、自由、名譽、財產之事，恐嚇他人致生危害
於安全者，處2 年以下有期徒刑、拘役或3 百元以下罰金。